ACORDAO-COMPLETO-2547535

ACÓRDÃO DE RELAÇÃO

ACÓRDÃO DE RELAÇÃO 6893/2022 ATA 34/2022 - PRIMEIRA CÂMARA

Acórdão 6893/2022-TCU-Primeira Câmara
VISTOS e relacionados estes autos de ato da pensão militar instituída pelo Sr. Antonio Pereira de Souza em favor das Sras. Geny Lopes de Souza (cônjuge) , Eliete Estrela de Sousa, Eliene Estrela de Sousa Silva, Elba Estrela de Souza, Elisabeth Estrela Cilindro e Telma Estrela de Souza (filhas) , emitido pelo Comando do Exército e submetido a este Tribunal para fins de registro.
Considerando que a análise empreendida pela Secretaria de Fiscalização de Integridade de Atos e Pagamentos de Pessoal e de Benefícios Sociais (Sefip) constatou ter havido majoração de proventos para o posto hierárquico imediatamente superior, com base no art. 110 da Lei 6.880/1980, em vista da invalidez posterior à reforma do instituidor;
Considerando que tal procedimento está em desacordo com a orientação adotada no Acórdão 2225/2019-TCU-Plenário, decisão paradigmática na qual se concluiu pela ausência de previsão legal para extensão da vantagem estabelecida no art. 110 da Lei 6.880/1980 a militares já reformados;
Considerando que a aludida orientação é respaldada pela jurisprudência do Superior Tribunal de Justiça, a exemplo das decisões proferidas pela Corte Cidadã nos Recursos Especiais 1784347/RS e 1.340.075/CE e no Agravo Regimental nos Embargos de Declaração no Recurso Especial 966.142/RJ;
Considerando que, por meio do Acórdão 1414/2021-TCU-Plenário (relator: Ministro Walton Alencar Rodrigues) , este Tribunal fixou entendimento no sentido da possibilidade de apreciação de ato sujeito a registro mediante relação, na forma do artigo 143, inciso II, do Regimento Interno/TCU, nas hipóteses em que a ilegalidade do ato decorra exclusivamente de questão jurídica de solução já pacificada na jurisprudência desta Corte de Contas;
Considerando que os pareceres da Sefip e do Ministério Público junto ao TCU foram pela ilegalidade e denegação de registro do ato em exame;
Considerando que o ato ora examinado deu entrada no TCU há menos de cinco anos;
Considerando, por fim, a presunção de boa-fé das interessadas no ato em análise;
ACORDAM os Ministros o Tribunal de Contas da União, com fundamento nos arts. 1º, inciso V, e 39, inciso II, da Lei 8.443/1992, c/c os artigos 17, inciso III, 143, inciso II, 259, inciso II, 260 e 262 do Regimento Interno/TCU, em considerar ilegal e negar registro ao ato de pensão militar instituída pelo Sr. Antonio Pereira de Souza em favor das Sras. Geny Lopes de Souza, Eliete Estrela de Sousa, Eliene Estrela de Sousa Silva, Elba Estrela de Souza, Elisabeth Estrela Cilindro e Telma Estrela de Souza, dispensar o ressarcimento das quantias indevidamente recebidas de boa-fé pelas interessadas, consoante o disposto no Enunciado 106 da Súmula da Jurisprudência do TCU, sem prejuízo de expedir as determinações contidas no subitem 1.7 abaixo.
1. Processo TC-Processo 012.001/2022-8 (PENSÃO MILITAR) 
	1.1. Interessadas: Elba Estrela de Souza (XXX.028.065-XX) ; Eliene Estrela de Sousa Silva (XXX.752.415-XX) ; Eliete Estrela de Sousa (XXX.645.425-XX) ; Elisabeth Estrela Cilindro (XXX.374.405-XX) ; Geny Lopes de Souza (XXX.853.475-XX) ; e Telma Estrela de Souza (XXX.275.085-XX) .
	1.2. Órgão: Comando do Exército.
	1.3. Relator: Ministro-Substituto Marcos Bemquerer Costa.
	1.4. Representante do Ministério Público: Procurador Júlio Marcelo de Oliveira.
	1.5. Unidade Técnica: Secretaria de Fiscalização de Integridade de Atos e Pagamentos de Pessoal e de Benefícios Sociais (Sefip) .
	1.6. Representação legal: não há.
	1.7. Determinações:
	1.7.1. determinar ao Comando do Exército, no prazo de 15 (quinze) dias a contar da notificação deste Acórdão, que:
	1.7.1.1. abstenha-se de realizar pagamentos decorrentes do ato ora impugnado, sujeitando-se a autoridade administrativa omissa à responsabilidade solidária, nos termos do art. 262, caput, do Regimento Interno/TCU; 
        	1.7.1.2. dê ciência do inteiro teor desta Deliberação às interessadas, alertando-as de que o efeito suspensivo proveniente da interposição de possíveis recursos perante o TCU não as exime da devolução dos valores percebidos indevidamente após as respectivas notificações, caso os recursos não sejam providos, encaminhando a este Tribunal, no prazo de 30 (trinta) dias, comprovante da referida ciência; e
	1.7.1.3. emita novo ato de concessão de pensão militar em favor das interessadas e promova seu cadastro no sistema e-Pessoal, livre da irregularidade verificada neste processo, devendo ser submetido a este Tribunal, nos termos da IN/TCU 78/2018.

Primeira Câmara

Comando do Exército.

Elba Estrela de Souza (XXX.028.065-XX); Eliene Estrela de Sousa Silva (XXX.752.415-XX); Eliete Estrela de Sousa (XXX.645.425-XX); Elisabeth Estrela Cilindro (XXX.374.405-XX); Geny Lopes de Souza (XXX.853.475-XX); e Telma Estrela de Souza (XXX.275.085-XX).

MARCOS BEMQUERER

não há.

Procurador Júlio Marcelo de Oliveira.

PENSÃO MILITAR (PMIL)

Secretaria de Fiscalização de Integridade de Atos e Pagamentos de Pessoal e de Benefícios Sociais (Sefip).